【裁判字號】    99,訴,303
【裁判日期】    991224
【裁判案由】    清償借款
【裁判全文】
臺灣嘉義地方法院民事判決               99年度訴字第303號
原      告  林義泰
訴訟代理人  陳信宏律師
被      告  邱文彬
訴訟代理人  嚴庚辰律師
            林琦勝律師
上列當事人間請求清償借款事件，本院於民國99年12月10日言詞
辯論終結，判決如下：
  主  文
被告應給付原告人民幣拾貳萬元，及自民國九十九年四月八日
起至清償日止，按週年利率百分之五計算之利息。
訴訟費用由被告負擔。
  事實及理由
一原告起訴主張：被告於民國97年1月11日，向原告借款人民幣3
  2萬元，折合新臺幣1,443,840元，經原告一再催討，並於99年
  1月8日以桃園建國郵局存證信函第57號催告清償，被告均置之
  不理，爰依借貸提起本件訴訟。聲明：被告應給付原告人民幣
  32萬元，及自支付命令送達翌日起至清償日止，按週年利率5
  ﹪計算之利息。
二被告則以：被告未向原告借貸，否認原告提出之之借條上係被
  告之簽名及蓋指印，被告亦未收受這筆款項等語。聲明：原告
  之訴駁回。
三下列事項為兩造所不爭執，應堪採認：
  原告於99年1月8日以桃園建國郵局存證信函第57號向被告催告
  請求清償本件借款，並經被告於99年1月11日收受。
四兩造爭執事項：
  被告有無向原告借款、原告有無交付借款予被告？原告請求被
  告給付人民幣32萬元及其利息，有無理由？
五本院論述如下：
(一)按民法第474條第1項規定，稱消費借貸者，謂當事人一方移轉
  金錢或其他代替物之所有權於他方，而約定他方以種類、品質
  、數量相同之物返還之契約。又金錢借貸契約，固屬要物契約
  ，應由貸與人就交付金錢之事實，負舉證之責，但貸與人提出
  之借用證內，若經載明所借款額，當日親收足訖無訛者，要應
  解為貸與人就要物性之具備已盡舉證責任（最高法院80年度臺
  上字第2133號判決參照）。又借用人應於約定期限內，返還與
  借用物種類、品質、數量相同之物，未定返還期限者，借用人
  得隨時返還，貸與人亦得定1個月以上之相當期限，催告返還
  。民法第478條定有明文。
(二)經查，原告主張被告於97年1月11日，向原告借款人民幣32萬
  元，原告已交付借款予被告等情，業據其提出借條1紙為證，
  被告固否認該借條上之指紋係其所蓋，然經向內政部警政署刑
  事警察局調取被告所不爭執為其所有之指紋卡，囑託法務部調
  查局鑑定該借條上指紋結果，認該借條上之指紋與指紋卡右拇
  指之指紋相同，有內政部警政署刑事警察局99年10月21日函附
  指紋卡、法務部調查局99年11月18日鑑定書在卷可稽，堪認該
  借條確係被告出具無訛。又被告雖否認有收受交付借款之事實
  ，然該借條已載明：「今收到林義泰先生人民幣拾貳萬元正
    特立此據  借款人：邱文彬」等語，細繹上開記載文義乃表
  明借條之書寫者業已取得借款，依首揭說明，應認原告就要物
  性已盡舉證責任，被告抗辯原告未交付借款，尚難採認。是原
  告主張被告向其借款人民幣32萬元，原告並已交付借款，應屬
  可採。又原告於99年1月8日以桃園建國郵局存證信函第57號向
  被告催告請求清償本件借款，經被告於99年1月11日收受，已
  如前述，然被告迄今仍未清償，則原告依消費借貸關係，請求
  被告給付人民幣32萬元，應屬有據。
(三)末按給付無確定期限者，債務人於債權人得請求給付時，經其
  催告而未為給付，自受催告時起，負遲延責任。其經債權人起
  訴而送達訴狀，或依督促程序送達支付命令，或為其他相類之
  行為者，與催告有同一之效力。民法第229條第2項定明文。又
  遲延之債務，以支付金錢為標的者，債權人得請求依法定利率
  計算之遲延利息。應付利息之債務，其利率未經約定，亦無法
  律可據者，週年利率為5﹪。同法第233條第1項本文、第203條
  亦定有明文。本件被告於99年4月7日收受支付命令，有送達證
  書1紙在卷可稽，則原告依借貸關係，請求被告給付人民幣32
  萬元，及自99年4月8日起至清償日止，按週年利率5﹪計算之
  利息，為有理由，應予准許。
六據上論結：原告之訴為有理由，依民事訴訟法第78條，判決如
  主文。
中    華    民    國    99    年    12    月    24    日
                  民事第三庭    法  官  蘇雅慧
以上正本係照原本作成。
如對本判決上訴須於判決送達後20日內向本院提出上訴狀（應附
繕本），如委任律師提起上訴者，應一併繳納上訴審裁判費。
中    華    民    國    99    年    12    月    24    日
                                書記官  李佳惠

司法院資訊處製作；財團法人民間司法改革基金會備份。
